【裁判字號】    97,裁,5131
【裁判日期】    971127
【裁判案由】    綜合所得稅
【裁判全文】
最  高  行  政  法  院  裁  定
                                      97年度裁字第5131號
上  訴  人  甲○○
訴訟代理人  黃正男
被 上訴 人  財政部臺北市國稅局
代  表  人  乙○○
上列當事人間綜合所得稅事件，上訴人對於中華民國97年7月31
日臺北高等行政法院96年度訴字第4122號判決，提起上訴，本院
裁定如下：
    主  文
上訴駁回。
上訴審訴訟費用由上訴人負擔。
    理  由
一、按對於高等行政法院判決之上訴，非以其違背法令為理由，
    不得為之，行政訴訟法第242條定有明文。依同法第243條第
    1項規定，判決不適用法規或適用不當者，為違背法令；而
    判決有同條第2項所列各款情形之一者，為當然違背法令。
    是當事人對於高等行政法院判決上訴，如依行政訴訟法第24
    3條第1項規定，以高等行政法院判決有不適用法規或適用不
    當為理由時，其上訴狀或理由書應有具體之指摘，並揭示該
    法規之條項或其內容；若係成文法以外之法則，應揭示該法
    則之旨趣，倘為司法院解釋或本院之判例，則應揭示該判解
    之字號或其內容。如以行政訴訟法第243條第2項所列各款情
    形為理由時，其上訴狀或理由書，應揭示合於該條項各款之
    事實。上訴狀或理由書如未依此項方法表明者，即難認為已
    對高等行政法院判決之違背法令有具體之指摘，其上訴自難
    認為合法。
二、本件上訴人對於高等行政法院判決上訴，除復執與原審起訴
    相同之主張外，另略以：（一）原審判決未考量實質重於形
    式之法律原則，違反財務準則公報第1號「財務會計觀念架
    構及財務報表之編制」第18條「交易事項之經濟實質其法律
    形式不一致時，會計上應依其經濟實質處理之。」之規定精
    神及證券交易法對有價證券之詮釋，有違行政訴訟法第243
    條用法不當情形。（二）原審排除行政罰法第7條之適用，
    未考量上訴人行為主觀上有否可非難性即可規則性，逕依司
    法院大法官釋字第275號解釋以推定臆測方式判決上訴人有
    過失，顯有行政訴訟法第243條用法不當。蓋衡量過失責任
    ，除應注意，而不注意外，尚須注意行為人客觀情境，及對
    行政法令有否達到一般理解程度，亦即是否能注意。上訴人
    對稅法之認知即認為出售股份視同出售有價證券，出售有價
    證券停徵所得，應無任何租稅義務負擔問題。故原判決排除
    行政罰法第7條之適用已屬違法，亦嚴重違反同法第8條但書
    「按其情節」及法務部立法說明「若有正當理由，不知法規
    ，可非難程度較低」之精神。（三）縱或上訴人被認定有故
    意或過失，依最高法院73年台上字第2201號判例意旨，亦有
    民法第217條過失相抵之適用。原判決認事用法未注意當事
    人之有利情形，自有行政訴訟法第243條用法不當。（四）
    本案關於裁處之審酌，原判決非但未依行政罰法規定辦理，
    且不符比例原則，顯有行政訴訟法第243條之違法情形等語
    ，雖以該判決違背法令為由，惟原審已就上訴人之前主張如
    何為不可採及其得心證之理由，詳為論述，核上訴理由係重
    述為原審所不採之陳詞，以其主觀歧異之法律見解就原審取
    捨證據、認定事實之職權行使，指摘其為不當，而非具體說
    明其有何合於不適用法規或適用法規不當之情形，並揭示該
    法規之條項或其內容，及合於行政訴訟法第243條第2項所列
    各款之事實，難認對該判決之如何違背法令已有具體之指摘
    。依首開規定及說明，應認其上訴為不合法。又財務會計準
    則公報第1號第18條係規範企業就交易事項之會計處理原則
    ，與本件個人買賣所得是否屬應稅所得之認定無涉；另行政
    罰法係自民國95年2月5日起施行，本件處罰係在該日之前，
    無該法之適用；另所提最高法院73年台上字第2201號判例並
    非本院判例，且係關於損害賠償之事例，亦與原判決是否違
    法無涉，均併此敘明。
三、據上論結，本件上訴為不合法。依行政訴訟法第249條第1項
    前段、第104條、民事訴訟法第95條、第78條，裁定如主文
    。
中    華    民    國    97    年    11    月    27    日
                    最高行政法院第四庭
                        審判長法官  鍾  耀  光
                              法官  黃  淑  玲
                              法官  姜  仁  脩
                              法官  王  德  麟
                              法官  黃  清  光
以  上  正  本  證  明  與  原  本  無  異
中    華    民    國    97    年    11    月    27    日
                              書記官  阮  思  瑩


司法院資訊處製作；財團法人民間司法改革基金會備份。
